臺灣高等法院臺中分院刑事判決　　　　　　　　　九十三年度上易字第一五七三號
　　上　訴　人　臺灣台中地方法院檢察署檢察官
　　被　　　告　乙○○
右上訴人因被告妨害名譽案件，不服臺灣臺中地方法院九十三年度中簡上字第三八九
號中華民國九十三年十一月四日第一審判決（起訴案號：臺灣臺中地方法院檢察署九
十二年度偵字第一七二一一號），提起上訴，本院判決如左：
      主  文
原判決撤銷。
乙○○公然侮辱人，處罰金壹仟元，如易服勞役，以佰元折算壹日。
      事  實
一、乙○○於民國（下同）九十二年七月二十三日十九時許，在臺中市○村路○段三
    十六號地下室之「網路聖堂」網咖店辦公室內，因其男友丙○○遭該網咖店股東
    解除總經理乙職之事，而與丁○○發生爭吵，乙○○竟持皮包毆打丁○○，使其
    受有肚子紅腫之傷害（涉嫌傷害部分另經檢察官為不起訴處分），並基於公然侮
    辱丁○○之犯意，在上開屬該店員工可自由進出之辦公室，公然辱罵丁○○「神
    經病」、「你肖仔喔」等語。
二、案經丁○○訴請臺灣臺中地方法院檢察署檢察官偵查起訴。
    理  由
一、按刑法第三百零九條第一項公然侮辱罪，以公然為要件；又刑法分則中公然二字
    之意義，祇以不特定人或多數人得以共見共聞之狀況為已足，院字第二０三三號
    解釋文可資參照。
二、訊據被告雖不否認於前揭時、地與證人丁○○發生爭吵等情，然矢口否認有公然
    侮辱之犯行，辯稱：當天伊係丙○○到辦公室找甲○○，黃博暄進來時伊背向門
    口，轉頭向黃博暄問話時，丁○○即衝來要打伊而未打著，伊站起來，責問丁○○為何要打人，其後黃博暄就將丁○○抱出去，伊並未有以「神經病」、「你肖
    仔喔」等語辱罵丁○○，且該地點係屬網咖之辦公室及機房重地，一般員工不得
    進出，非屬不特定多數人得任意進出，與公然侮辱要件亦有不合云云。
三  經查，被告如何於前揭時、地確在該網咖店辦公室內，以「神經病」、「你肖仔
    喔」等語辱罵證人丁○○一節，業據證人丁○○於警偵訊時指述、於原審及本院
    審理時一再具結證述綦詳，並經證人黃博暄、甲○○於偵訊時分別具結證述明確
    ，經核其等所證情節均相符合，互無齟齬，應可採信；而證人丙○○（即被告之
    男友，亦為當天在場之人）於原審審理時，雖具結證稱：「（問：過程中被告有
    無出言罵丁○○『神經病』、『你肖仔喔』？）我沒有聽到。」等語，惟證人丙○○尚於原審證稱：「（問：被告當天做的事情、說過的話，是否你都知道？）
    不一定，因為網路聖堂是網咖，音樂很大聲，因為我都聽不清楚，可能有漏掉。
    」等語，然查事發當時證人丙○○係因遭該網咖店股東解除總經理一職，正在該
    網咖店辦公室內與證人甲○○交接業務，且其與被告復屬男女朋友關係，則證人
    丙○○上開證述是否有護被告可能，殊非無疑，其證言尚非可為遽採；綜上，
    證人丁○○、黃博暄、甲○○所證被告確有在該網咖店辦公室內以「神經病」、
    「你肖仔喔」等語辱罵證人丁○○一節，應堪認定，被告空言否認出言辱罵乙節
    ，不足採信。
四、次查，本件案發地點之網咖辦公室內並設有儲藏室，置放該店之原物料、飲料及
    電腦等相關雜物，平常員工可進出該處取用原物料、飲料，工程師及副店長亦會
    進入使用電腦等事實，業據證人即該店股東甲○○於本院審理時到庭供證明確，
    並有該店辦公室現場照片八幀、該網咖店平面配置規劃圖乙紙（附本院卷第十－
    十五頁）在卷可參；再本件案發當時，原僅係被告、證人丙○○、甲○○三人在
    該網咖店辦公室內，其後證人丁○○、黃博暄二人進入後，被告與丁○○發生爭
    吵，黃博暄將丁○○拉出，被告隨又跑出門外等情，亦為在場證人黃博暄、甲○○於偵查中供陳明確（偵卷第八－二十頁、第四十二頁），並經臺灣臺中地方法
    院檢察署檢察官勘驗現場監視錄影光碟片在卷（偵卷第四十二頁），可見案發當
    時本件在場之五人均係自由推門進出，亦徵證人甲○○上情所證不虛，是該辦公
    室對該店內之員工以言，應屬得自由進出之開放空間之事實堪可認定，則被告既
    係於證人丁○○進入辦公室，為前開辱罵之行為，當時現場復有前述五人在場，
    該辦公室復屬該網咖店員工得自由進出之處所，則被告以「神經病」、「你肖仔
    喔」等語辱罵證人丁○○，客觀上即使不特定人或多數人得以共見共聞之公然狀
    況，事證明確，被告所辯該辦公室係非屬得自由進出之場所云云，亦非足採，其
    犯行堪予認定。
五、核被告所為，係犯刑法第三百零九條第一項之公然侮辱罪，原審未察遽認該辦公
    室係屬證人丙○○個人使用、員工不得自由進出之處所，而諭知無罪，容有誤會
    ，公訴人據告訴人請求上訴略以該辦公室係屬員工得自由進出之場所等情執為上
    訴，指摘原判決不當，非無理由，原判決應予撤銷改判。爰審酌被告本件犯罪之
    動機、目的、手段，犯罪時所受之刺激及其品性、生活狀況、智識程度、犯罪所
    生之損害，及犯罪後態度等一情狀，量處如主文第二項所示之刑，並諭知易服勞
    役之折算標準。
據上論結，應依刑事訴訟法第三百六十九條第一項前段、第三百六十四條、第二百九
十九條第一項前段、刑法第三百零九條第一項、第四十二條第二項，罰金罰鍰提高標
準條例第一條前段、第二條，判決如主文。
本案經檢察官戊○○到庭執行職務。
中      華      民      國    九十四      年      二    月    十五      日
                                    臺灣高等法院臺中分院刑事第三庭
                                          審判長法  官  江  錫  麟
                                                法  官  廖  柏  基
                                                法  官  林  欽  章
右正本證明與原本無異。
不得上訴。
                                                書記官  巫  彥  佳
中華      民      國      九十四   年      二       月    十五    日
                                                                        Ｉ
